臺灣台南地方法院民事判決　九十二年度訴字第一九二五號
　　原　　　告　乙○○
　　被　　　告　甲○○
　　　　　　　　丙○○
右當事人間請求侵權行為損害賠償事件，經本院於民國九十三年三月十七日言詞辯論
終結，判決如左：
    主      文
原告之訴及假執行之聲請均駁回。
訴訟費用由原告負擔。
    事  　　實
甲、原告方面：
  一、聲明：
  （一）被告應給付原告新台幣（下同）九十六萬三千元，及自八十三年十一月三十
        日起至清償日止，按週年利率百分之五計算之利息。
  （二）原告願供擔保，請准宣告假執行。
  二、陳述：
  （一）原告係訴外人台南市中華國賓商業大樓管理委員會（下稱：國賓大樓管理委
        員會）第九屆之總幹事，被告因與原告為該大樓用品採購之事情發生爭執，
        懷恨在心，又訴外人國賓大樓管理委員會於民國八十三年六月二十六日召開
        第九屆及第十屆委員移交會議時，決議：「本會總幹事職務暫時不予解聘，
        暫時保留」，被告明知原告之總幹事職務暫時保留，不予解聘，詎被告竟因
        在場抗爭無效，心中憤恨不平，乃於翌日推由被告丙○○，於訴外人郭水木
        業務上作成之文書即「公告」上虛偽登載：「民國八十三年六月二十六日中
        華國賓商業大樓管理委員會於台南市北門里活動中心召開委員會議，委員會
        議通過不再繼聘乙○○為兼任總幹事至八十三年六月底止，兼任總幹事之印
        章同時作廢，往後其在外行為一概與中華國賓商業大樓管理委員會無關，特
        此聲明。」等語，並由訴外人郭水木蓋用訴外人國賓大樓管理委員會印章及
        其私章於其上，嗣於八十三年十一月三十日張貼該公告於大樓。
  （二）被告又於八十四年三月二十三日再度捏造不實之公告，其內容：「公告：一
        、主旨：乙○○非本大樓兼任總幹事，請勿受騙，並注意其進出本大樓之一
        切行動。二、說明：乙○○擔任兼任總幹事是自民國八十二年九月十二日八
        十三年六月卅日止（為第九屆），其公印同時作廢，往後其在外之行為一概
        與中華國賓商業大樓管理委員會無關，請勿受騙，特此聲明，中華國賓商業
        大樓管理委員會主任委員，主任委員「印」，中華民國八十四年三月二十三
        日」，被告二度偽造不實在事項文書予以張貼公告。
  （三）訴外人國賓大樓管理委員會因誤信被告捏造不實之公告內容，而拒絕發給原
        告自八十三年七月一日起至八十四年六月三十日止共九個月之薪資，以原告
        任國賓大樓管理委員會每月薪資為二萬五千元計算，原告共受有薪資二十二
        萬五千元之損害。
  （四）綜上，原告因被告二度捏造不實之公告內容，致原告自八十三年十一月三十
        日起迄今，心理一直不平衡，精神嚴重受創傷，而受有極大之痛苦，且侵害
        原告之名譽權，被告應共同賠償原告精神上損害六十萬三千元、名譽權損害
        十三萬五千元、薪資損害二十二萬五千元，以彌補被告之損害。
  三、證據：提出本院八十三年度南簡字第一０六０號給付保酬金事件宣示判決筆錄
      、本院八十四年度簡上字第九六號民事判決、八十八年度營簡字第三六０號民
      事判決各一件、公告二件為證（以上均為影本）。
乙、被告方面：
  一、聲明：如主文所示。
  二、陳述：本件原告之請求，前已經法院審理且判決確定，原告係就已確定的判決
      再提起訴訟，且訴外人國賓大樓管理委員會決議不再續聘原告擔任第十屆總幹
      事，亦屬實情，原告之請求為無理由。
    理　　由
一、本件原告主張：原告係訴外人國賓大樓管理委員會第九屆之總幹事，又訴外人國
    賓大樓管理委員會於八十三年六月二十六日召開第九屆及第十屆委員移交會議時
    ，決議：「本會總幹事職務暫時不予解聘，暫時保留」，被告明知原告之總幹事
    職務暫時保留，不予解聘，詎被告竟於翌日推由被告丙○○，於訴外人郭水木業
    務上作成之文書即「公告」上虛偽登載：「民國八十三年六月二十六日中華國賓
    商業大樓管理委員會於台南市北門里活動中心召開委員會議，委員會議通過不再
    繼聘乙○○為兼任總幹事至八十三年六月底止，兼任總幹事之印章同時作廢，往
    後其在外行為一概與中華國賓商業大樓管理委員會無關，特此聲明。」等語，並
    由訴外人郭水木蓋用國賓大樓管理委員會印章及其私章於其上，嗣於八十三年十
    一月三十日張貼該公告於大樓；被告又於八十四年三月二十三日再度捏造不實之
    公告內容：「公告：一、主旨：乙○○非本大樓兼任總幹事，請勿受騙，並注意
    其進出本大樓之一切行動。二、說明：乙○○擔任兼任總幹事是自民國八十二年
    九月十二日八十三年六月卅日止（為第九屆），其公印同時作廢，往後其在外之
    行為一概與中華國賓商業大樓管理委員會無關，請勿受騙，特此聲明，中華國賓
    商業大樓管理委員會主任委員，主任委員「印」，中華民國八十四年三月二十三
    日」，再者，訴外人國賓大樓管理委員會因誤信被告先後二次捏造不實之公告內
    容，而拒絕發給原告自八十三年七月一日起至八十四年六月三十日止共九個月之
    薪資，以每個月二萬五千元計算，總計為二十二萬五千元，則原告因被告二度捏
    造不實之公告內容，致原告精神嚴重受創傷，而受有極大之痛苦，並侵害原告之
    名譽權，且造成原告薪資之損害，爰依侵權行為之法律關係，提起本件訴訟等語
    。
二、被告則以：原告之請求，前已經法院審理且判決確定，原告係就已確定的判決再
    提起訴訟，且訴外人國賓大樓管理委員會不再續聘原告擔任第十屆總幹事，亦屬
    實情，原告之請求為無理由等語，資為抗辯。
三、按除別有規定外，確定之終局判決就經裁判之訴訟標的，有既判力；又原告之訴
    ，起訴違背第二百五十三條、第二百六十三條第二項之規定，或其訴訟標的為確
    定判決之效力所及者，法院應以裁定駁回之，民事訴訟法第四百條第一項、第二
    百四十九條第一項第七款分別定有明文。蓋就同一事件，既經法院終局判決確定
    ，當事人及法院均應受該判決實質確定力之拘束。申言之，就已判斷之事項，當
    事人不得更行起訴，亦不得於其他訴訟為相歧之主張；法院不得就已判斷之事項
    再為審判，於他訴訟亦不得為與確定判決相抵觸之裁判，以避免裁判矛盾，並使
    民事糾紛得以平息，此即所謂「一事不再理」原則。
四、查原告主張：被告明知訴外人國賓大樓管理委員會於八十三年六月二十六日召開
    第九屆及第十屆委員移交會議時，決議其總幹事職務暫時保留，被告竟捏造其兼
    任總幹事職務僅至八十三年六月底止之不實公告，並於八十三年十一月三十日張
    貼該公告於大樓，造成其精神上受損害云云，然原告此部分所主張之事實（即原
    告之陳述二、（一）部分），業據原告前於八十七年六月二十四日、八十八年四
    月二十二日，分別對被告林麗真、丙○○提起損害賠償訴訟，嗣經本院先後以八
    十七年度訴字第九五０號判決、八十八年度營簡字第三六０號判決，駁回原告之
    訴確定在案，此為兩造所不爭（見本院卷第一三四頁），且經本院依職權調取上
    開案卷，查明屬實，則原告本於同一侵權行為之訴訟標的法律關係，再提起本件
    訴訟，其訴訟標的既為確定判決效力所及，揆諸前揭規定，應認原告此部分之起
    訴為不合法。
五、次按民事訴訟法第四百條第一項所定訴訟標的於確定之終局判決中經裁判者，除
    法律別有規定外，當事人不得就該法律關係，更行起訴，或謂訴訟標的之法律關
    係，於確定之終局判決經中間裁判者，當事人之一造以該確定判決之結果為基礎
    ，於新訴訟用作攻擊防禦方法時，他造應受其既判力之拘束，不得以該確定判決
    言詞辯論前所提出或得提出而未提出之其他攻擊防禦方法為與該確定判決意旨相
    反之主張者，均係指訴訟標的之法律關係之既判力而言；但法院於判決理由中就
    訴訟標的以外之重要爭點，本於當事人辯論之結果已為判斷時，除顯然違背法令
    或當事人已提出新訴訟資料，足以推翻原判斷之情形外，於同一當事人就該重要
    爭點所提起之訴訟中，法院及當事人就該已經法院判斷之重要爭點，皆不得為相
    反之判斷或主張，亦即，判決已就前提法律關係之存否為判斷，而為訴訟標的之
    法律關係之發生，復以前提關係為基礎，則判決理由就該前提法律關係之存否所
    為之判斷，幾與就為訴訟標的之法律關係加以裁判無異，當事人均應受其判斷之
    拘束，始符民事訴訟法上之誠信原則（最高法院七十三年度臺上字第四０六二號
    、八十八年度台上字第五五七號、二二三０號判決意旨參照）。
六、查原告前曾以訴外人國賓大樓管理委員會於八十三年六月二十六日召開第九屆及
    第十屆委員移交會議時，決議：「本會總幹事職務暫時不予解聘，暫時保留」，
    故其仍擔任訴外人國賓大樓管理委員會第十屆之總幹事為由，而訴請訴外人國賓
    大樓管理委員會給付自八十三年七月一日起至同年十月三十一日止共四個月之薪
    資，以每個月二萬五千元計算，總計為十一萬元一案，業經本院台南簡易庭八十
    三年度南簡字第一０六０號判決：「本件原告原係被告（即訴外人國賓大樓管理
    委員會）第九屆所聘之總幹事，為兩造所不爭執。故本件爭執之重點，在於被告
    第十屆委員會於八十三年六月二十六日移交後，是否決定仍續聘原告擔任總幹事
    。‧‧‧被告第十屆委員會交接後，已決定不再續聘原告為總幹事，故原告請求
    被告給付報酬為無理由，應予駁回」等語（見宣示判決筆錄理由要領二）；嗣原
    告不服該判決提起上訴，復經本院八十四年度簡上字第九六號判決駁回原告之上
    訴確定，此經本院調閱該案全卷查明屬實，而本院上開確定民事判決，本於當事
    人辯論結果亦認定：「另被上訴人（即訴外人國賓大樓管理委員會）辯稱上訴人
    （即原告）業於八十三年六月二十六日經被上訴人第十屆委員會委員九人同意解
    職，並提出八十三年六月二十六日之會議記錄一件為證，經查該會議記錄第十一
    條載明「徐總幹事不予續聘」明確，並經委員郭水木、劉富長、謝亞倫、葉再發
    、丙○○等委員簽名於後‧‧‧既經第十屆委員會委員執行職務同意解除上訴人
    職務於前，復經列席委員簽名於會議記錄之後，且公告於八十三年六月二十七日
    ，則依前所述，上訴人顯非被上訴人第十屆委員會所聘請之總幹事」等語（見判
    決書理由四），準此，訴外人國賓大樓管理委員會於八十三年六月二十六日辦理
    第九屆及第十屆委員移交會議時，原告因未獲訴外人國賓大樓管理委員會第十屆
    委員會委員續聘，而遭解除總幹事職務一節，已為本院八十四年度簡上字第九六
    號確定判決合法確定之事實，並詳敘認定事實之依據及憑以認定之理由，且無顯
    然違背法令之處，雖原告於本院審理時猶為爭執，然其爭執之點，或為對本院前
    開判決認定事實之爭辯，或為對採證認事職權之行使，任意指摘，或為證據業經
    法院本其自由心證予以取捨及判斷，僅係對此持相異評價而已，原告亦未提出新
    訴訟資料，足以推翻本院前開判決判斷之情形，揆諸前揭判決意旨，此於同一當
    事人就該重要爭點所提起之本件訴訟中，法院及當事人就該已經法院判斷之重要
    爭點，皆不得為相反之判斷或主張，則原告並非訴外人國賓大樓管理委員會第十
    屆委員會所聘請之總幹事一節，應已確定無訛，兩造均應受此判斷之拘束，應無
    疑義。
七、原告又主張：被告於八十四年三月二十三日再度捏造不實之公告內容：「公告：
    一、主旨：乙○○非本大樓兼任總幹事，請勿受騙，並注意其進出本大樓之一切
    行動。二、說明：乙○○擔任兼任總幹事是自民國八十二年九月十二日八十三年
    六月卅日止（為第九屆），其公印同時作廢，往後其在外之行為一概與中華國賓
    商業大樓管理委員會無關，請勿受騙，特此聲明，中華國賓商業大樓管理委員會
    主任委員，主任委員「印」，中華民國八十四年三月二十三日」，且訴外人國賓
    大樓管理委員會並因誤信被告捏造不實之公告內容，而拒絕發給原告自八十三年
    七月一日起至八十四年六月三十日止共九個月之薪資，致原告精神嚴重受創傷並
    受有薪資之損害云云。惟查：原告前雖擔任訴外人國賓大樓管理委員會第九屆之
    總幹事，然已於八十三年六月二十六日之移交會議時，因未續獲訴外人國賓大樓
    管理委員會第十屆委員會之聘任，未能擔任訴外人國賓大樓管理委員會第十屆總
    幹事等情，業如前述，準此，姑不論原告並未舉證證明被告有何於八十四年三月
    二十三日為前揭之公告行為，縱認原告此部分之主張為真，然依上開公告之內容
    ，乃係著重於告知全體大樓住戶，有關原告擔任訴外人國賓大樓管理委員會總幹
    事之任期僅至第九屆而已，核上開公告內容，亦與事實相符，自無侵害原告名譽
    權之處；況原告是否繼續擔任訴外人國賓大樓管理委員會第十屆總幹事職務，亦
    無關原告社會上之評價，原告若未續任第十屆總幹事，當不致使其聲譽遭受貶損
    ，則原告此部分主張被告所為前揭公告行為，侵害其名譽權，造成其精神上痛苦
    云云，自無可採。再者，原告係因未續獲訴外人國賓大樓管理委員會第十屆委員
    會之聘任，故訴外人國賓大樓管理委員會並無給付原告薪資之義務，亦如前述，
    則原告主張訴外人國賓大樓管理委員會因誤信被告捏造不實之公告內容，而拒絕
    發給原告薪資云云，自屬無據；參以，原告所稱被告先後二次捏造不實公告之時
    間，分別為八十三年六月二十七日、八十四年三月二十三日，有卷附公告二件可
    參（見本院卷第一一五至一一六頁），然如前所述，原告早於上開二份公告製作
    前，即訴外人國賓大樓管理委員會於八十三年六月二十六日之移交會議時，即經
    第十屆委員會委員決定不予續聘而解除其總幹事職務明確，是原告主張訴外人國
    賓大樓管理委員會因誤信被告先後二次捏造不實之公告內容，而拒絕發給其薪資
    云云，亦與事實不符，而無可採。
八、綜上所述，原告主張被告前於八十三年六月二十七日所為之不實公告，復於八十
    三年十一月三十日張貼該公告於大樓，侵害其人格權部分，因違反「一事不再理
    」原則，此部分之起訴為不合法；至於，原告另主張被告又於八十四年三月二十
    三日所為前揭之公告行為，侵害其名譽權，及被告先後上開二次之公告行為，致
    其受有薪資損害部分，為無理由，應予駁回。又原告既受敗訴判決，其假執行之
    聲請即失所依據，應併予駁回。
九、據上論結，本件原告之訴為無理由，依民事訴訟法第七十八條，判決如主文。
中　　　華　　　民　　　國　　九十三　　年　　　三　　　月　　三十一　　日
                                臺灣臺南地方法院民事第一庭
~B審判長法官　李文賢
~B法　　　官　吳坤芳
~B法　　　官　張銘晃
右為正本係照原本作成。
如對本判決上訴，須於判決送達後廿日內向本院提出上訴狀。
中　　　華　　　民　　　國　　九十三　　年　　　四　　　月　　　五　　　日
~B法院書記官　鄭吉裕
